【裁判字號】    98,易,768
【裁判日期】    980924
【裁判案由】    詐欺
【裁判全文】
臺灣桃園地方法院刑事判決               98年度易字第768號
公  訴  人  臺灣桃園地方法院檢察署檢察官
被      告  乙○○
                      巷127.
            丙○○
                      號3樓
上列被告因詐欺案件，經檢察官提起公訴（97年度偵字第21154
號），本院判決如下︰
    主  文
乙○○共同意圖為自己不法之所有，以詐術使人將本人之物交付
，處有期徒刑陸月，如易科罰金，以新臺幣壹仟元折算壹日。
丙○○幫助意圖為自己不法之所有，以詐術使人將本人之物交付
，處拘役伍拾日，如易科罰金，以新臺幣壹仟元折算壹日。
    事  實
一、乙○○於民國九十七年六月二十四日前某日，經真實姓名年
    籍不詳自稱「林全發」（下稱「林全發」）之友人聯繫，以
    債信不佳為由要求乙○○提供金融機構帳戶供匯款所用，並
    要乙○○在款項匯入其提供之帳戶後到金融機構領取該款項
    交付予真實姓名年籍不詳之「林全發」友人，乙○○可預見
    將銀行帳戶提供予「林全發」使用及領取款項，可能係為詐
    欺集團擔任「洗錢」之「車手」角色，猶應允之，而與「林
    全發」及其所屬之詐欺集團成員共同基於意圖為自己不法所
    有，並基於詐欺取財之犯意聯絡，由乙○○於九十七年六月
    二十四日某時，前往華南商業銀行股份有限公司大溪分行申
    請開戶設立帳號000000000000號帳戶（下稱華
    南銀行帳戶），再於同月二十五日將上開華南銀行帳戶之存
    摺、金融卡、密碼交予上開「林全發」之友人，嗣後再由該
    詐騙集團之成員，於九十七年六月二十五日中午十二時二十
    分許前某時，以電話撥打甲○○○之電話，向甲○○○自稱
    為「周士俞」檢察官，佯稱甲○○○因某投資公司而涉有刑
    案，要求監管甲○○○之財產，致甲○○○信以為真而陷於
    錯誤，依照詐騙集團成員指示，至臺南市○區○○路二八二
    號京城銀行臺南分行臨櫃匯款，旋於同日中午十二時二十分
    許，匯入新臺幣（下同）九十萬元至上開華南銀行帳戶，乙○○乃於同月二十六日上午九時許，會同「林全發」之友人
    前往華南銀行股份有限公司楊梅分行臨櫃領取上開甲○○○
    匯入之九十萬元，並交予「林全發」之友人。
二、丙○○明知近年來以虛設、借用或買賣人頭帳戶之方式，供
    詐騙集團作為詐欺他人交付財物等不法用途多有所見，亦知
    金融機構帳戶一般人均可申請，並無設限制，且係個人理財
    之重要工具，關係個人財產、信用之表徵，應可預見將金融
    機構帳戶存摺、金融卡及密碼等資料提供予他人，可能供詐
    騙集團所用，仍基於幫助他人詐欺取財之未必故意，於九十
    七年六月二十五日前之某日，在桃園火車站前遠東百貨門口
    ，將其配偶廖美所有之中華郵政股份有限公司楊梅埔心里
    郵局帳號00000000000000號帳戶（下稱埔心
    里郵局帳戶）之金融卡及密碼，提供予真實姓名年籍不詳自
    稱「楊先生」之詐騙集團成員，嗣後再由該詐騙集團之成員
    ，意圖為自己不法之所有，並基於詐欺取財之犯意，於九十
    七年六月二十七日下午一時許前某時，以電話撥打甲○○○
    之電話，向甲○○○自稱為「周士俞」檢察官，佯稱李王琇
    美因某投資公司而涉有刑案，要求監管甲○○○之財產，致
    甲○○○信以為真而陷於錯誤，依照詐騙集團成員指示，至
    臺南市○區○○路一六二號臺南郵局三一支局臨櫃匯款，旋
    於同日下午一時許，匯入十萬元至上開埔心里郵局帳戶，嗣
    因甲○○○察覺有異報警循線查獲
三、案經桃園縣政府警察局大溪分局報請臺灣桃園地方法院檢察
    署檢察官偵查起訴。
    理  由
一、按傳聞法則之重要理論依據，在於傳聞證據未經當事人之反
    對詰問予以核實，乃予排斥，惟若當事人已放棄對原供述人
    之反對詰問權，於法院審判時表明同意該等傳聞證據可作為
    證據，基於證據資料愈豐富，愈有助於真實發現之理念，並
    貫徹刑事訴訟法修法加重當事人進行主義之精神，確認當事
    人對於證據能力有處分權之制度，傳聞證據經當事人同意做
    為證據，法院認為適當者，亦得為證據。另當事人於調查證
    據時，對於傳聞證據表示「沒有意見」，而未於言詞辯論終
    結前聲明異議，應視為已有將該等傳聞證據採為證據之同意
    ，此刑事訴訟法第一百五十九條之五定有明文。本案被告乙○○及丙○○於本院審理程序中已表示對卷內人證、書證、
    物證之證據能力均無意見，本院審理時，被告乙○○及丙○○對被告乙○○及丙○○以外之人於審判外之陳述之證據能
    力並未表示意見，迄本院言詞辯論終結前，被告乙○○及丙○○亦未爭執本案證據之證據能力，依刑事訴訟法第一百五
    十九條之五第二項之規定，應視為被告乙○○及丙○○已同
    意本案相關之傳聞證據均可做為證據，本院斟酌本案卷內之
    證據並非非法取得，亦無證明力明顯過低之情形，且經本院
    於審判期日依法進行證據之調查、辯論，被告乙○○及丙○○於訴訟上之程序權，已受保障，前揭各該證據，均得採為
    證據。
二、上揭犯罪事實欄一，業據被告乙○○坦承不諱（見本院卷第
    二○頁背面），而被害人甲○○○如何遭詐欺集團以上開方
    式詐取財物，而依指示將上述款項匯款至上開華南銀行帳戶
    之事實，亦據證人即被害人甲○○○證述甚詳（見臺灣桃園
    地方法院檢察署九十七年度偵字第二一一五四號卷第二五頁
    至第二六頁），復有上開華南銀行帳戶之開戶基本資料、存
    款往來明細表、匯款單據等件在卷可稽（見上開偵卷第二八
    頁至第三七頁），足認被告乙○○上開任意性自白與事實相
    符，堪以採信，被告乙○○犯行洵堪認定，應依法論科。
三、訊據被告丙○○固坦承於上開時地交付上開埔心里郵局帳戶
    存摺、金融卡及密碼予自稱「楊先生」之成年男子等情，惟
    矢口否認有何幫助詐欺之犯行，辯稱：伊係因為應徵工作，
    對方說要將薪水匯入，伊才伊太太郵局帳戶之存摺、金融卡
    及密碼交予「楊先生」云云。經查：
  (一)上揭犯罪事實欄二被害人甲○○○遭詐騙而匯款至上開埔心
    里郵局帳戶之事實，業據證人即被害人甲○○○於警詢時陳
    述在卷（見上開偵卷第二五頁至第二六頁），而上開埔心里
    郵政帳戶為被告丙○○配偶廖美所申請設立，亦有上開埔
    心里郵局帳戶開戶資料、廖美身分證件影本在卷可按（見
    上開偵卷第三八頁至第三九頁），且本件復有上開埔心里郵
    局帳戶客戶歷史交易清單、郵政國內匯款收據等件附卷可稽
    （見上開偵卷第二三頁、第四○頁至第四三頁），是上開犯
    罪事實欄二被害人甲○○○指述遭人詐騙而匯款至上開埔心
    里郵局帳戶之事實，應堪認定。
  (二)被告丙○○固以前情置辯，惟依被告丙○○於警詢中供稱：
    伊看自由時報應徵司機工作，對方說要先行交付存摺影本及
    提款卡，以後薪水匯撥入帳戶云云（見上開偵卷第一三頁）
    ，後於偵查中供稱：伊看報紙應徵兼差司機工作，對方說需
    要帳戶影本，說要每天收錢，伊的薪資ㄧ天一千元現金拿走
    ，其他部分匯入伊戶頭，對方小姐會以伊太太提款卡領走云
    云（見上開偵卷第五○頁），復於本院準備程序中供稱：伊
    是應徵夜班司機，對方自稱姓楊，說要交帳戶及提款卡，日
    薪一千元，每天除所得一千元外，其餘歸公司，所以伊要把
    剩餘錢存入伊提供帳戶內，公司拿伊提款卡領錢云云，是被
    告丙○○就提供存摺影本及金融卡係供自己薪資入帳或供對
    方提領之用，前後供述不一，已見情虛。
  (三)又被告丙○○將上開埔心里帳戶之存摺影本、金融卡及密碼
    交予素未謀面之自稱「楊先生」之陌生男子，但對於該人之
    真實姓名及年籍卻均稱不詳（見上開偵卷第一三頁），此與
    常情有違。再者，果如被告丙○○所供稱係其司機薪資匯入
    所需，衡情，僅需提供帳號即為已足，豈有除交付存摺影本
    外，甚至金融卡連同密碼亦一併交付予雇主，顯非合理，況
    且被告丙○○於本院準備程序中亦供稱：伊之前也有工作，
    薪資以轉帳方式支付，當時公司未要求伊提供金融卡等語（
    見本院九十八年度審易字第九四八號卷第二二頁），則於「
    楊先生」稱提供金融卡係為薪資轉帳時，何以不覺有疑，仍
    將金融卡交付予「楊先生」，益徵被告丙○○明知提供金融
    卡及密碼予所應徵之公司供轉帳所用，已悖於常情。縱依被
    告丙○○於本院準備程序所述，被告丙○○每天薪資ㄧ千元
    以現金領取，而其他部分被告丙○○需匯入被告丙○○提供
    之帳戶供「楊先生」之小姐領取款項之用，然既係供「楊先
    生」所屬公司領取所用，則被告丙○○自得逕行將剩餘之款
    項匯入「楊先生」所屬公司之帳戶內即可，「楊先生」又何
    需要求被告丙○○匯入其所提供之帳戶內，況且如「楊先生
    」所屬之公司均以此方式經營業務，則該公司恐同時須持有
    多人之帳戶以供使用，此又與一般公司經營業務方式不符，
    亦與常情有違。又如係應徵工作，怎有公司欲將客戶帳款匯
    入初入公司之員工之私人帳戶內，且對於工作時間、工作內
    容及薪資待遇等細節均未提及，而僅先要求應徵者交付帳戶
    資料，甚且應徵工作之地點並不是在該公司辦公處所，反與
    被告丙○○相約在桃園火車站遠東百貨前交付銀行帳戶及金
    融卡，此等應徵過程亦核與一般具通常智識之成年人應徵工
    作之情況迥異。是被告丙○○上揭辯稱存摺、金融卡交付「
    楊先生」之說，疑點重重，在在悖於常理，而難以憑信。
  (四)按任何人均可辦理金融帳戶存摺、金融卡使用，如無正當理
    由，實無借用他人存摺、金融卡使用之理，而金融存摺、金
    融卡及密碼亦事關個人財產權益之保障，其專有性甚高，除
    非本人或與本人親密關係者，難認有何理由可自由流通使用
    該存摺、金融卡及密碼，一般人均有妥為保管及防止他人任
    意使用之認識，縱特殊情況偶需交付他人使用，亦必深入瞭
    解用途及合理性，始予提供，且該等專有物品如落入不明人
    士手中，而未加以闡明正常用途，極易被利用為與財產有關
    之犯罪工具，而有犯罪意圖者，非有正當理由，竟徵求他人
    提供帳戶，客觀上可預見其目的，係供為某筆資金之存入，
    後再行領出之用，且該筆資金之存入及提領過程係有意隱瞞
    其流程及行為人身分曝光之用意，一般人本於一般認知能力
    均易於瞭解，報章媒體復一再披露詐騙集團為規避查緝，故
    使用他人帳戶以遂行詐欺之不法犯罪態樣，被告丙○○為一
    智慮健全、有社會經驗之成年人，對此自難諉為不知，則被
    告丙○○意交付帳戶存摺等物予他人，該人既有使用帳戶存
    摺之需，竟不思自行申辦，反大費周章收集他人帳戶使用，
    顯與一般交易常情相悖，則其用途實屬可疑，被告丙○○應
    可預見其將金融帳戶存摺、提款卡、密碼等物提供他人使用
    ，將幫助他人實施財產犯罪，竟仍將其上開銀行帳戶存摺、
    金融卡及密碼交付該來路不明之人，是縱無證據證明被告丙○○明知該人之犯罪態樣係以該帳戶供詐欺取財之用，惟其
    顯具縱有人以其金融帳戶實施詐欺取財犯罪亦不違背其本意
    之幫助意思至明。綜上所述，本案事證明確，被告丙○○犯
    行洵堪認定，應依法論科。
四、核被告乙○○所為，係犯刑法第三百三十九條第一項之詐欺
    取財罪。按刑法上之幫助犯，係對於犯罪與正犯有共同之認
    識，以幫助之意思，對於正犯資以助力，而未參與犯罪行為
    者而言，如未參與實行構成要件之行為，且係出於幫助之意
    思，提供助力，即屬幫助犯，而非共同正犯（最高法院四十
    九年度台上字第七七號判例可資參照）。本件被告丙○○係
    基於幫助之犯意，將上開埔心里郵局帳戶之金融卡及密碼等
    資料交予「楊先生」使用，使該詐騙集團對被害人甲○○○
    施以上開詐術，致甲○○○陷於錯誤，而將上開金額匯入上
    開埔心里郵局帳戶內，而為他人詐欺取財之犯行提供助力，
    為幫助犯。核被告丙○○所為，係犯刑法第三十條第一項前
    段、第三百三十九條第一項之幫助詐欺取財罪。被告乙○○
    就上開詐欺取財之犯行，與「林全發」及其所屬詐欺集團成
    員間有犯意聯絡及行為分擔，為共同正犯。又被告丙○○係
    基於幫助之犯意為上開詐欺取財犯行，為幫助犯，應依刑法
    第三十條第二項規定，按正犯之刑減輕之。爰審酌被告乙○○、丙○○提供帳戶供詐騙集團使用，助長訛詐風氣，且使
    執法人員難以追查該詐騙集團之真實身份，所生危害非輕，
    被告乙○○除提供帳戶外並親至金融機構領取詐騙之款項九
    十萬元交予詐騙集團成員，詐騙金額非屬輕微，被告丙○○
    幫助詐欺取財金額較輕，兼衡被告乙○○於本院審理時坦承
    犯行，顯有悔悟之意，而被告丙○○矢口否認犯行等一切情
    狀，分別量處如主文所示之刑，並分別諭知易科罰金之折算
    標準，以示懲戒。至被告乙○○所提供上開華南銀行帳戶之
    存摺、金融卡及被告丙○○上開埔心理郵局帳戶之金融卡等
    物，既經被告乙○○及丙○○交由他人，則已非屬被告乙○○及丙○○所有，亦未扣案，且無證據足認仍然存在，爰不
    另為沒收之諭知，併予敘明。
據上論斷，依刑事訴訟法第二百九十九條第一項前段，刑法第二
十八條、第三十條第一項前段、第二項、第三百三十九條第一項
、第四十一條第一項前段，刑法施行法第一條之一第一項、第二
項前段，判決如主文。
本案經檢察官黃俊華到庭執行職務
中    華    民    國    98    年    9     月    24    日
                  刑事第九庭  審判長  法  官  吳為平
                                      法  官  黃立昌
                                      法  官  林玉蕙
以上正本證明與原本無異。
如不服本判決應於收受判決後10日內向本院提出上訴書狀，並應
敘述具體理由。其未敘述上訴理由者，應於上訴期間屆滿後20日
內向本院補提理由書 (均須按他造當事人之人數附繕本)「 切勿
逕送上級法院」。
                                      書記官  魏里安
中    華    民    國    98    年    9     月    24    日
附錄本案罪科刑法條：
中華民國刑法第339 條規定：
（普通詐欺罪）
意圖為自己或第三人不法之所有，以詐術使人將本人或第三人之
物交付者，處5 年以下有期徒刑、拘役或科或併科1 千元以下罰
金。
以前項方法得財產上不法之利益或使第三人得之者，亦同。
前二項之未遂犯罰之。


司法院資訊處製作；財團法人民間司法改革基金會備份。
